臺灣高等法院高雄分院刑事判決　　　　　　　　九十二年度上更(一)字第三二四號
　　上　訴　人　台灣高雄地方法院檢察署檢察官
　　被　　　告　乙○○
　　指定辯護人　本院甲設辯護人李佩娟
右上訴人因被告違反毒品危害防制條例案件，不服臺灣高雄地方法院九十二年度訴字
第七四四號中華民國九十二年五月三十日第一審判決（起訴案號：臺灣高雄地方法院
檢察署九十二年度偵字第二一七一號），提起上訴，判決後經最高法院第一次發回更
審，本院判決如左：
      主  文
原判決關於被訴販賣第一級毒品無罪部分撤銷。
乙○○共同意圖販賣而持有第一級毒品，處有期徒刑拾年。扣案毒品海洛因參拾肆包
（淨重合計拾參點壹伍甲克）沒收銷燬；包裝重拾肆點壹玖甲克、電子磅秤壹台、空
夾鏈壹佰零肆只、0000000000號行動電話壹支，均沒收。
      事  實
一、乙○○前有非法販賣毒品罪，經法院判處有期徒刑十三年確定送監執行，甫於九
    十年五月二十四日假釋出獄（刑期至九十七年五月七日止），目前仍假釋期間，
    仍不知悔改。乙○○與洪保禎（另案由檢察官偵辦通緝中）共同基於意圖販賣而
    持有第一級毒品海洛因之犯意聯絡，由洪保禎租用高雄縣梓官鄉○○○街十五號
    九樓之一室之處所，乙○○於九十二年一月中旬搬至洪保禎所承租上址同住，明
    知洪保禎係意圖販賣而持有第一級毒品海洛因，竟收受保管洪保禎所交付之海洛
    因、分裝袋、電子磅秤、0000000000號行動電話等有關毒品或意圖販
    賣而持有毒品所用之工具，惟尚未及賣出。嗣於九十二年一月十七日十七時三十
    分許，為警於高雄縣梓官鄉○○○街十五號九樓之一室查獲乙○○與吳宗修，並
    在現場查獲第一級毒品海洛因三十四包（淨重合計十三點一五甲克、包裝重十四
    點一九甲克）及洪保禎所有供共同意圖販賣而持有第一級毒品所用之電子磅秤一
    台、空夾鏈袋一百零四只、0000000000號行動電話一支，並扣押之。
二、案經高雄市政府警察局三民第二分局報請台灣高雄地方法院檢察署檢察官偵查起
    訴。
      理  由
一、訊之被告乙○○坦承於九十二年一月十七日十七時三十分許，在高雄縣梓官鄉○
    ○○街十五號九樓之一室住處，警方到場時其與吳宗修在場，並遭警查獲第一級
    毒品海洛因三十四包（淨重合計十三點一五甲克、包裝重十四點一九甲克）、電
    子磅秤一台、空夾鏈袋一百零四只、0000000000號行動電話一支等情
    ，雖矢口否認有意圖販賣而持有該第一級毒品海洛因之行為，辯稱：遭查獲之毒
    品是洪保禎的，房子也是洪保禎租的，我搬進去住後，沒有看過洪保禎販賣毒品
    ，也沒有與他意圖販賣而持有該毒品云云。惟查：
（一）右揭事實，業據被告乙○○於檢察官九十二年一月二十二日偵查中供稱：「（
      海洛因毒品）是綽號「阿保」的洪保禎寄放的海洛因」、「房子是洪保禎租的
      ，他告訴我這些毒品要賣給細仔、白目仔、惠仔、大頭等人，他們會打000
      0000000號行動電話給我，這支電話是洪保禎交給我使用的，洪保禎在
      住處那邊分裝海洛因，˙˙˙」等語。此外，復有當場查獲之第一級毒品海洛
      因三十四小包、電子磅秤一台、空夾鏈袋一百零四只、0000000000
      號行動電話一支可資佐證。
（二）本案扣案之第一級毒品海洛因三十四包經法務部調查局鑑定認屬一級毒品海洛
      因，純度３７．６５％，淨重十三點一五甲克，包裝重十四點一九甲克一節，
      有該局九十二年二月二十六日調科壹字第二二○○一四七四四號鑑定通知書一
      紙在卷可稽（詳偵卷第八十三頁）。該等毒品分裝成三十四小包，意在便利販
      賣毒品至明；另有電子磅秤、分裝袋等物品扣案可佐，而被告亦坦承洪保禎在
      住處內分裝海洛因，足見上開電子磅秤及分裝袋係使用於分裝扣案之意圖販賣
      而持有之海洛因無誤；而依被告在檢察官之上開供述，0000000000
      號行動電話係與上開分裝工具，同為被告共同意圖販賣而持有海洛因所用之物
      ，至為明確。
（三）查販賣毒品海洛因因罪責重大，被告曾有販賣毒品前科經判處十三年有期徒刑
      確定，目前仍屬保護管束期間，其對涉案刑責知之甚稔，是顯然無必要於自由
      陳述狀態下數度自為不利於己之供詞，是其雖事後翻異部分供詞，然參諸上開
      跡證，其持有扣案海洛因等物品並非單純供己施用，而係與洪保禎共同意圖販
      賣而持有該毒品。
（四）被告乙○○辯稱扣案毒品為洪保禎所有部分，經檢察官查證高雄縣梓官鄉○○
      ○街十五號九樓之一室係由曾萬進與楊介世向陳淑娟所租用，此有證人陳淑娟
      之警訊證詞與租賃契約一紙在卷可稽，且查洪保禎係曾萬進國小同學之兄，與
      楊介世為同村朋友，楊介世稱其與洪保禎素無來往，只是因在同村知道對方；
      又曾萬進、楊介世均證稱為警於九十二年一月十七日，在高雄縣梓官鄉○○○
      街十五號九樓之一室，查獲毒品之房屋，係為曾萬進於九十一年十、十一月間
      ，因與家人不合，搬出家中時在外所暫住之租屋。租屋時間約九十一年十、十
      一月左右，租屋之初曾因曾萬進與屋主之租約發生問題，由曾萬進委託楊介世
      代為重新與屋主簽約，嗣於九十一年十一月中旬左右，因曾萬進搬回家中居住
      ，曾萬進乃將房屋轉租予洪保禎等情，此經證人曾萬進、楊介世分別於九十二
      年二月二十一日、九十二年三月四日到庭證述屬實，是被告乙○○供稱高雄縣
      梓官鄉○○○街十五號九樓之一室為洪保禎租用一情應與事實相符。故被告乙
      ○○最後一次偵訊中供稱原先本想幫洪保禎擔罪，所以於警訊及偵查初訊中未
      供出洪保禎涉案部分一情尚非無據。參以被告乙○○若無共同意圖販賣而持有
      該第一級毒品，洪保禎顯無可能將價值匪淺之海洛因等物品交由被告乙○○保
      管，並提供自己租屋處供藏放毒品之用。雖被告乙○○原有意為洪保禎承擔所
      有罪責，亦不代表被告乙○○即未共同意圖販賣而持有該毒品之行為。
（五）綜上所述，被告乙○○有意圖販賣而持有第一級毒品海洛因犯行，事證明確，
      所辯係卸責之詞，不足採信，其犯行堪以認定，自應依法論科。
二、按海洛因係毒品危害防制條例第二條第二項第一款所規定之第一級毒品，核被告
    意圖販賣而持有第一級毒品海洛因之行為，係犯毒品危害防制條例第五條第一項
    之意圖販賣而持有第一級毒品罪。被告與洪保禎間就上開犯行，有犯意之聯絡及
    行為之分擔，為共同正犯。甲訴人起訴事實略以：被告乙○○基於與洪保禎共同
    販賣第一級毒品海洛因之犯意，由洪保禎交付所有之0000000000號行
    動電話予乙○○做為聯絡之工具，與綽號「大頭」、「細仔」、「白目仔」、「
    惠仔」等聯絡海洛因交易事宜，以二千元出售每小包零點四甲克之海洛因，並多
    約定於梓官鄉○○○○○路口交易，洪保禎並將海洛因、分裝袋、電子磅秤等物
    品交由乙○○保管收藏，並由乙○○將海洛因交付予洪保禎出面交易等語，因認
    被告此部分涉有販賣第一級毒品海洛因之犯行云云（但所引法條為本罪幫助犯）
    。甲訴人認被告涉有販賣第一級毒品海洛因犯行，係以被告於警訊及第一次檢察
    官偵訊時坦承販賣之犯行，且供稱未遭刑求、利誘或逼迫，扣案物品經鑑定後確
    係第一級毒品海洛因，被告顯無必要於自由陳述狀態中數度為不利於己之供詞，
    且對於扣案毒品之出售對象、聯絡方式、地點與價格均供述甚詳，而被告倘未參
    與販賣，洪保禎豈有可能將價值匪淺之海洛因交由乙○○保管等語，為主要論據
    。惟被告堅決否認有販賣第一級毒品海洛因之犯行，而被告之自白不得作為有罪
    判決之唯一證據，仍應調查其他必要之證據，以察是否與事實相符，刑事訴訟法
    第一百五十六條第二項定有明文。經查，被告固於九十二年一月十七日警訊及九
    十二年一月十八日檢察官第一次偵訊時坦承有販賣海洛因之犯行，然嗣後於檢察
    官偵查及法院審理時則翻異前詞堅決否認，甲訴人僅以被告上開自白未經刑求、
    利誘或逼迫而認為被告自白可信，然被告前揭自白並無其所稱綽號「白目」、「
    細仔」、「惠仔」、「大頭」等人年籍資料，則是否確有其人？甲訴人亦未提出
    證據證明是否確有該出售對象，自難僅以被告自白而認定被告有販賣第一級毒品
    海洛因之犯行。惟有如前述，被告與洪保禎有共同販賣而持有前開毒品之事實則
    甚明確。且本院認定被告共同意圖販賣而持有第一級毒品海洛因之事實與起訴事
    實，兩者基本事實相同，本院自得變更起訴法條予以審理（最高法院八十七年台
    上字第四三六七號判決意旨參考）。又毒品危害防制條例於九十二年七月九日修
    正甲布，九十三年一月九日施行，但關於被告所犯之該條例第五條第一項意圖販
    賣而持有第一級毒品之罪刑及相關規定，並未修正，自無比較新舊法適用之問題
    。
三、原審就被告乙○○意圖販賣而持有第一級毒品部分，未予查明，遽為無罪之諭知
    ，自有未洽，檢察官上訴意旨執此指摘原判決此部分不當，為有理由，自應由本
    院將原判決此部分撤銷改判。審酌被告之素行、犯罪動機、其意圖販賣而持有毒
    品之數量、及其犯罪後態度等一切情狀，量處如主文第二項所示之刑。扣案海洛
    因參拾肆包（淨重合計十三點一五甲克）係第一級毒品，應依毒品危害防制條例
    第十八條第一項前段規定宣告沒收並銷燬之；至扣案包裝重十四點一九甲克、電
    子磅秤一台、空夾鏈袋一百零四只、0000000000號行動電話一支，係
    洪保禎所有供共同意圖販賣而持有第一級毒品犯罪所用之物，依同條例第十九條
    第一項規定沒收。另其他扣案之海洛因殘渣袋五只、玻璃球吸食器一個及注射針
    筒一支、塑膠綁帶一個等，係被告乙○○施用毒品犯行所用之物，為其自承，而
    被告施用毒品之犯行，業經甲訴人聲請原審另案以九十二年度毒聲字第一０七０
    號裁定送勒戒處所觀察、勒戒，此有該裁定附偵查卷第八十四頁可稽，是此扣案
    物亦非本件意圖販賣而持有第一級毒品之主刑所附隨之從刑，甲訴人亦未聲請本
    院沒收，爰不為沒收之諭知，附此敘明。
四、被告乙○○轉讓第一級毒品（給吳宗修）部分，業經原審同案判刑確定，並送執
    行在案。
據上論結，應依刑事訴訟法第三百六十九條第一項前段、第三百六十四條、第二百九
十九條第一項前段、第三百條，毒品危害防制條例第五條第一項、第十八條第一項前
段、第十九條第一項，刑法第十一條、第二十八條，判決如主文。
本案經檢察官王登榮到庭執行職務。
中      華      民      國    九十三    年      一      月     二十     日
                              臺灣高等法院高雄分院刑事第一庭
                                  審判長法官  曾永宗
                                        法官  郭玫利
                                        法官  邱永貴
右正本證明與原本無異。
如不服本判決應於收受本判決後十日內向本院提出上訴書狀，其未述上訴理由者，
並得於提起上訴後十日內向本院補提理由書狀（均須按他造當事人之人數附繕本)「
切勿逕送上級法院」。
                                      書記官  梁雅華
中    華    民    國      九十三      年      一      月     二十   日
附錄：本判決論罪科刑法條：
毒品危害防制條例第五條第一項
意圖販賣而持有第一級毒品者，處無期徒刑或十年以上有期徒刑，得併科新台幣七百
萬元以下罰金。
